【裁判字號】    99,易,518
【裁判日期】    991021
【裁判案由】    竊盜
【裁判全文】
臺灣桃園地方法院刑事判決               99年度易字第518號
公  訴  人  臺灣桃園地方法院檢察署檢察官
被      告  夏乾隆
            徐美嬌
            徐美玉
上列被告因竊盜案件，經檢察官提起公訴（99年度偵字第1862號
），本院判決如下：
    主  文
夏乾隆結夥三人以上，攜帶兇器竊盜，處有期徒刑捌月。
徐美嬌結夥三人以上，攜帶兇器竊盜，處有期徒刑柒月。
徐美玉結夥三人以上，攜帶兇器竊盜，處有期徒刑陸月，如易科
罰金，以新臺幣壹仟元折算壹日。
    事  實
一、夏乾隆於民國98年12月6 日上午6 時30分前某時，駕駛其所
    有車牌號碼9N-7731 號之自小客車，搭載其女友徐美嬌、徐
    美嬌之胞姐徐美玉外出。於同日上午6 時30分許，在桃園縣
    復興鄉澤仁村18鄰霞雲坪5-1 號前之產業道路上，見余明義
    所有並設置在上址之白鐵門時，夏乾隆竟與徐美嬌、徐美玉
    共同基於意圖為自己不法所有及毀損器物之犯意聯絡，由徐
    美玉負責在車上把風，徐美嬌、夏乾隆則持客觀上足以對他
    人生命、身體、安全造成危險之鋼索纜線2 條，先以其中1
    條鋼索纜線一端綁住上開自用小客車後方，另一端則綁住前
    開白鐵門，再駕駛該自用小客車以拖拉鋼索纜線之方式扯下
    該白鐵門，造成該白鐵門扭曲、斷裂而不堪使用，足以生損
    害於余明義，並竊取之，得手後又以自用小客車將白鐵門拖
    行至約200 公尺外，以其中1 條鋼索纜線一端綁住電線桿，
    另一端則連接至白鐵門，再以另一鋼索纜線一端綁住該自用
    小客車後方，一端綁住白鐵門，使用該自用小客車拖拉鋼索
    纜線之方式分解竊得之該白鐵門，嗣為余明義及其鄰居宋廖
    彩琴、黃余桂香發現，夏乾隆即解下其中1 條鋼索纜線丟入
    車內駕車逃逸，復經余明義報警循線查獲。並於現場扣得綁
    住白鐵門之鋼索纜線1 條。
二、案經余明義訴由桃園縣政府警察局大溪分局報告臺灣桃園地
    方法院檢察署檢察官偵查起訴。
    理  由
壹、程序部分：
    按被告以外之人於審判外之言詞或書面陳述，除法律有規定
    者外，不得作為證據；又被告以外之人於審判外之陳述，雖
    不符合同法第159 條之1 至第159 條之4 之規定，但經當事
    人於審判程序同意作為證據，法院審酌該言詞陳述或書面陳
    述作成時之情況，認為適當者，亦得為證據。當事人、代理
    人或辯護人於法院調查證據時，知有第159 條第1 項不得為
    證據之情形，而未於言詞辯論終結前聲明異議者，視為有前
    項之同意，刑事訴訟法第159 條第1 項及第159 條之5 分別
    定有明文。經查，本判決所引用之各該被告以外之人於審判
    外之陳述，雖屬傳聞證據，當事人於法院審理時均表示同意
    作為證據方法而不予爭執，且迄至本院言詞辯論終結前亦未
    再聲明異議，本院審酌上開證據資料製作時之情況，尚無違
    法不當及證明力明顯過低之瑕疵，並認為以之作為證據應屬
    適當，揆諸前開規定，認前揭證據資料均有證據能力。
貳、實體部分：
一、訊據被告夏乾隆、徐美嬌、徐美玉固坦承於上開時間，駕車
    途經桃園縣復興鄉澤仁村18鄰霞雲坪5-1 號前之產業道路，
    且有下車移動白鐵門等情，然均矢口否認有何竊盜之犯行，
    被告夏乾隆、徐美嬌均辯稱：渠等下車係為移動白鐵門，讓
    證人宋廖彩琴可以通過該路段云云；被告徐美玉辯稱：伊於
    案發當時均在車上睡覺云云。惟查：
  (一)證人即告訴人余明義迭於警詢、偵查及本院審理時證稱：伊
    於98年12月6 日上午6 時30分許，發現設置在桃園縣復興鄉
    澤仁村18鄰5-1 號之白鐵門不見，該白鐵門係兩扇門合起來
    且有上鎖，伊當時看到地上有白鐵門刮地的痕跡，就沿著刮
    痕往小路過去約200 公尺，即看到被告夏乾隆所有車牌號碼
    9N-7731 號自小客車，該車旁邊地上有該白鐵門，同時看到
    該白鐵門上有綁鋼索纜線，一端綁在該白鐵門，另一端綁著
    電線桿，伊看到被告夏乾隆手上拿另一條鋼索纜線要綁白鐵
    門，被告夏乾隆欲將另一端綁在車子，以車輛動力拉扯拆解
    該白鐵門，伊就對被告夏乾隆喊「你怎麼偷我的鐵門」，被
    告夏乾隆遂拿鋼索纜線開車離開，伊當時除看到被告夏乾隆
    外，另有看到一名女子等語（見偵查卷第25-26 頁、第53頁
    ；本院卷第58-60 頁反面）；核與證人即案發時經過現場之
    宋廖彩琴於偵查、審理時證述：伊於98年12月6 日上午6 時
    30 分 許騎機車要到告訴人復興鄉澤仁村18鄰5-1 號之水田
    ，伊往上坡，被告夏乾隆的車子就擋在道路上，並在發動中
    ，被告夏乾隆在車上要伊等一下，該車上有一名女子，車後
    另有一名女子，嗣被告夏乾隆聽到車後告訴人呼喊「你怎麼
    偷我的鐵門」時就趕快下車，旋拿著鋼索纜繩上車離開，且
    伊在騎車接近被告夏乾隆所在位置前有聽到鐵遭敲打聲響等
    語（見偵查卷第28-29 頁；本院卷第60頁反面-63 頁）；證
    人即告訴人之鄰居黃余桂香證稱：伊於上開時地與告訴人要
    一起去種菜時，發現告訴人之白鐵門不見，並看到該白鐵門
    的欄杆有幾支掉在路旁，且路面上有很寬的新刮痕，伊與告
    訴人就沿著刮痕在隔壁的產業道路看到該鐵門，而斯時被告
    夏乾隆蹲在該白鐵門上，白鐵門在路中間，有1 條鋼索纜線
    一端綁著電線桿，一端綁在該白鐵門，告訴人就喊「你怎麼
    偷我的鐵門」，被告夏乾隆馬上開車離去等情（見偵卷第30
    -32 頁；本院卷第63-64 頁）大致相符。復有現場該白鐵門
    設置、遭竊後散置及毀損情形照片7 張（見偵卷第43-46 頁
    ）在卷可資佐證，足認本案被告三人為告訴人及證人等察覺
    前，適將上開自用小客車停在桃園縣復興鄉澤仁村18鄰霞雲
    坪5-1 號前之產業道路上，且該白鐵門上綁有扣案鋼索纜線
    一條，另一端繫於電線桿上，待證人宋廖彩琴騎乘機車欲通
    過上開路段時，被告三人正欲以未扣案之另一鋼索纜線一端
    綁住該自用小客車後方，一端綁住該白鐵門，使用上開自用
    小客車拖拉鋼索纜線之方式分解該白鐵門，故被告夏乾隆對
    證人宋廖彩琴表示須等一下，嗣因告訴人循該白鐵門刮地痕
    而至，被告夏乾隆始解開綁於該白鐵門上未扣案之鋼索纜線
    ，並返回所駕車上駕車離去等節，堪以認定。
  (二)再者，依現場照片顯示，本案告訴人所有之白鐵門，係固定
    於牆壁之上，衡之常人體力，顯然不可能以徒手人力將之拉
    出，而需借助汽車等有較大動力之機具拖動始有可能。復稽
    之告訴人及證人黃余桂香二人沿白鐵門刮痕而發現被告三人
    時，被告夏乾隆正手持未扣案之鋼索纜線1 條，另扣案之鋼
    索纜線1 條則分別綁住白鐵門及電線桿，且證人宋廖彩琴騎
    機車至被告三人位置前有聽到鐵敲打之聲響，而被告夏乾隆
    見到證人宋廖彩琴時復請其稍等，嗣於聽到告訴人呼喊「你
    怎麼偷我的鐵門」等語後，旋持未扣案之鋼索纜線駕車離去
    諸情。1.苟被告三人僅係偶然路過該處，主動為證人宋廖彩
    琴挪開白鐵門，渠等何需刻意將該白鐵門先以鋼索纜線綁住
    電線桿？2.又何以在證人宋廖彩琴駛近被告三人前即有敲打
    鐵之聲響產生？3.苟毫無行竊他人財物之念頭，何以見告訴
    人前來呼喊「你怎麼偷我的鐵門」等語隨即迅速駕車離去？
    由上述情況證據顯示被告三人確係基於竊盜及毀損之犯意，
    藉上開鋼索纜線之連結，以車輛之動力，將告訴人所有之白
    鐵門由固定之門柱上破壞扯下並竊取之，復將之拖離現場至
    告訴人及證人等人發現被告三人之地分解甚明。
  (三)被告夏乾隆、徐美嬌雖辯稱渠等下車係為移動白鐵門，讓證
    人宋廖彩琴可以通過該路段云云。但經訊之證人宋廖彩琴結
    稱：伊當時並無要求被告夏乾隆移開該白鐵門等語。且參諸
    案發時白鐵門放置地面之現場照片（見偵卷第44頁、第45頁
    下方照片），該白鐵門雖佔據路面寬度達二分之一以上，惟
    依肉眼觀察，仍足以供證人宋廖彩琴機車通行，況被告夏乾
    隆復供陳伊所有上開自小客車在該白鐵門佔有道路情形下亦
    可通行等語（見本院卷第66頁反面-67 頁），則被告夏乾隆
    只需將車輛偏移，即可讓證人宋廖彩琴的機車通過該路段，
    自無下車移動白鐵門之必要，是渠等所辯顯係卸責之詞，不
    足採信。又被告徐美玉辯稱：伊於案發當時均在車上睡覺云
    云，然稽之該白鐵門係固定於牆柱之上，並經告訴人與另扇
    白鐵門鎖在一起，且該白鐵門具有一定之體積及重量，業經
    告訴人證述在卷，並有照片足憑（見本院卷第58頁反面；偵
    卷第44 -45頁之照片），則被告夏乾隆、徐美嬌以上開方式
    竊取該白鐵門時，及將之拖行約200 公尺間，必定產生一定
    之衝擊力及聲響，被告於徐美玉斯時乘坐被告夏乾隆之車輛
    ，豈有睡著而渾然不知之可能。況本案被告三人於清晨時分
    搭乘被告夏乾隆之自小客車至案發地點，被告夏乾隆、徐美
    嬌二人著手行竊、破壞、拖行白鐵門，聲響甚大，被告徐美
    玉竟然不予聞問，任被告夏乾隆、徐美嬌上下車輛，及綑綁
    、拉扯、拖行白鐵門，嗣又與被告夏乾隆、徐美嬌開車離去
    ，洵與常情乖違，堪認被告徐美玉與被告夏乾隆、徐美嬌自
    始即有竊盜、毀損該白鐵門之犯意聯絡及行為分擔，由被告
    徐美玉在車上把風觀察四周動靜以便即時向被告夏乾隆、徐
    美嬌示警，是被告徐美玉與被告夏乾隆、徐美嬌間確有竊盜
    、毀損之犯意聯絡及行為分擔甚明。
  (四)另依現場遺留白鐵門之照片以觀（見偵卷第43頁上方、第44
    頁下方、第45-46 頁），該白鐵門經被告三人以前揭車輛拉
    扯方式拆下、拖行後，已嚴重分離、變形，顯失其供作門扇
    之效用，甚為明確。
  (五)綜上所述，本件事證已臻明確，被告夏乾隆、徐美嬌與徐美
    玉結夥三人攜帶凶器竊取告訴人所有白鐵門，及共同毀損告
    訴人所有白鐵門之犯行，堪予認定。
二、按攜帶兇器竊盜，祇須行竊時攜帶具有危險性之兇器為已足
    ，並不以攜帶之初有行兇之意圖為必要；又無論行為人主觀
    上是否旨在行兇抑僅便利行竊，然在客觀上顯具有行兇之危
    險性，自屬兇器之一種，其攜帶而犯竊盜罪，應成立刑法第
    321 條第1 項第3 款之罪，最高法院著有62年臺上字第2489
    號、70年臺上字第1613號判例可資參照。經查，被告夏乾隆
    、徐美嬌、徐美玉竊盜時所攜帶鋼索纜線，屬金屬材質，質
    地堅硬，足用以拉扯上開白鐵門，有照片2 張在卷可稽，足
    認扣案之鋼索纜線具有客觀上足以造成人之生命、身體、安
    全之危險性，揆諸上開判例意旨，堪認扣案之鋼索纜線屬刑
    法第321 條第1 項第3 款之兇器無訛。又被告三人共同謀議
    行竊，分由被告夏乾隆、徐美嬌綑綁鋼索纜線竊取白鐵門，
    被告徐美玉在車上把風，渠等於共同意思範圍內，各自在場
    為行為分工，以達犯罪之目的，當屬結夥三人以上竊盜無疑
    。是核被告夏乾隆、徐美嬌、徐美玉所為，均係犯刑法第32
    1 條第1 項第3 款、第4 款攜帶兇器結夥三人以上竊盜罪及
    同法第354 條之毀損罪。被告三人間就前揭竊盜及毀損之犯
    行，有犯意聯絡、行為分擔，自屬共同正犯。本案被告三人
    係以整體密接之一行為數個舉動犯加重竊盜及毀損2 罪，其
    既係以一行為觸犯上開2 罪名，為想像競合犯，應論以較重
    之加重竊盜罪。爰審酌被告夏乾隆、徐美嬌、徐美玉攜帶兇
    器在馬路旁公然毀損告訴人之白鐵門並竊取之、渠等之行為
    危害性甚大、被告夏乾隆及徐美嬌復有攜帶凶器竊盜之前科
    （未構成累犯）、素行不佳，及被告三人之品行、智識程度
    、犯後態度不佳、分工之情形等一切情狀，分別量處如主文
    所示之刑，並就被告徐美玉部分諭知易科罰金之折算標準。
    末扣案之鋼索纜線1 條、未扣案之鋼索纜線1 條，係被告夏
    乾隆、徐美嬌、徐美玉持為竊取本案白鐵門之物等情，已據
    告訴人及證人證述明確，然被告夏乾隆、徐美嬌、徐美玉均
    否認為渠等所有，亦無證據證明確屬渠等所有，且非屬違禁
    物，均不予宣告沒收。至於扣案鐵條1 條，告訴人及證人均
    證述未見被告等人持鐵條竊取白鐵門，被告等人復否認為渠
    等所有，爰不宣告沒收。
據上論斷，應依刑事訴訟法第299 條第1 項前段，刑法第28條、
第321 條第1 項第3 款、第4 款、第354 條、第55條、第41條第
1 項前段，刑法施行法第1 條之1 第1 項、第2 項前段，判決如
主文。
本案經檢察官黃榮德到庭執行職務
中    華    民    國    99    年    10    月    21    日
                  刑事第八庭  審判長法  官  劉為丕
                                    法  官  謝枚霏
                                    法  官  溫祖明
以上正本證明與原本無異。
如不服本判決應於收受判決後10日內向本院提出上訴書狀，並應
敘述具體理由。其未敘述上訴理由者，應於上訴期間屆滿後20日
內向本院補提理由書( 均須按他造當事人之人數附繕本) 「切勿
逕送上級法院」。
                                    書記官  邱仲騏
中    華    民    國    99    年    10    月    21    日
附錄法條：
刑法第321條
犯竊盜罪而有左列情形之一者，處 6 月以上、 5 年以下有期徒
刑：
一、於夜間侵入住宅或有人居住之建築物、船艦或隱匿其內而犯
    之者。
二、毀越門扇、牆垣或其他安全設備而犯之者。
三、攜帶兇器而犯之者。
四、結夥三人以上而犯之者。
五、乘火災、水災或其他災害之際而犯之者。
六、在車站或埠頭而犯之者。
前項之未遂犯罰之。
刑法第354條
毀棄、損壞前二條以外之他人之物或致令不堪用，足以生損害於
公眾或他人者，處 2 年以下有期徒刑、拘役或 5 百元以下罰金
。

司法院資訊處製作；財團法人民間司法改革基金會備份。
